【裁判字號】    95,交聲,1021
【裁判日期】    951229
【裁判案由】    違反道路交通管理處罰條例聲明異議
【裁判全文】
臺灣士林地方法院交通事件裁定        95年度交聲字第1021號
原處分機關  臺北市交通事件裁決所
異議人即
受處分人    甲○○
上列受處分人因違反道路交通管理處罰條例案件，對於臺北市交
通事件裁決所於民國95年10月12日所為之北市裁二字第裁22─AI
K407463 號處分（原處分案號：臺北市政府警察局舉發違反道路
交通管理事件通知單掌電字第AIK407463 號）聲明異議，本院裁
定如下：
    主  文
異議駁回。
    理  由
一、按汽車所有人允許駕駛執照業經吊銷之違規駕駛人駕駛其汽
    車者，除依第一項規定之罰鍰處罰外，並記該汽車違規紀錄
    一次。但如其已善盡查證駕駛人駕駛執照資格之注意，或縱
    加以相當注意而仍不免發生違規者，不在此限，道路交通管
    理處罰條例第21條第5 項定有明文。又該條例第一項規定：
    汽車駕駛人有上開情形者，處新台幣（下同）6,000 元以上
    ，12,000元以下罰鍰，並當場禁止其駕駛。
二、原處分意旨略以：本件異議人即受處分人甲○○所屬車號00
    07─EN號自小客車，於民國95年8 月27日下午5 時11分許，
    由張安岱駕駛行經臺北市○○路（東往南方向）時，經執勤
    員警攔檢並查證其所頒國內駕照已遭吊銷，除舉發駕駛人外
    ，逕行舉發車主「汽車所有人允許駕照業經吊銷者仍駕駛其
    小型車」之違規，爰依道路交通管理處罰條例第21條第5 項
    規定，裁處罰鍰9,000 元，並記汽車違規紀錄1 次。
三、聲明異議意旨略以：案發當時，汽車駕駛人張安岱因想了解
    異議人新購入汽車之車況，試駕該車，員警攔查當時異議人
    亦乘坐在旁，也看到張君當時出示外國駕照，未感異狀。由
    於張君當時並未告知異議人其駕駛執照已因酒駕吊銷，故異
    議人根本無法得知此項違規，舉發員警仍需事後經電腦查證
    才能得知，一般民眾並非執法單位，如何能得知一名原有駕
    照之人違規當時亦能出示駕照但卻已因酒駕被吊銷？怎能因
    此被裁罰「『允許』駕駛執照業經吊銷者駕駛其小汽車」？
    若駕駛人未善盡告知，又仍能出示駕駛執照，異議人怎能得
    知其駕照已被吊銷，爰依法聲明異議云云。
四、異議人甲○○對其所有車號0007─EN號自小客車，於95年8
    月27日下午5 時11分許，由駕照已遭吊銷之張安岱駕駛，行
    經台北市○○路時，經警攔檢舉發「汽車所有人允許駕照業
    經吊銷者仍駕駛其小型車」之事實，固不否認，且有台北市
    政府警察局掌電字第AIK407463 號舉發違反道路交通管理事
    件通知單1 紙在卷可稽，惟矢口否認有何違規行為，並以前
    揭情詞置辯。經查，證人即舉發員警乙○○已到庭結證稱：
    當時車號0007─EN自小客車行駛松壽路東往南方向左轉，因
    當地路段為雙黃線，故違規左轉被伊攔停，駕駛人出示外籍
    駕照並提供身分證字號供查詢，當時電腦無法連線，故僅就
    違規左轉部分舉發，返隊後由當事人提供之身分證字號查詢
    ，方知該證號需吊銷駕照至98年5 月，故依規定舉發駕照吊
    銷期間行駛，並舉發車輛所有人。因當時駕駛人有出示外籍
    駕照，故舉發其持外籍駕照駕車；受處分人有義務要去查詢
    跟她借車人駕照之情形，一般借車給人都會請對方出示駕照
    ，以確認有無駕照才能把車借他，當時是因為電腦無法連線
    ，所以沒有辦法馬上查到他有無被吊銷駕照等語（見本院95
    年12月15日訊問筆錄第2 、3 頁）。衡情證人乙○○為臺北
    市政府警察局信義分局交通分隊警員，僅係執行勤務時發現
    異議人違規情形而取締，其與異議人素不相識，復無怨隙，
    應無甘冒觸犯偽證之罪責，故意構詞誣陷異議人之必要，苟
    無其他積極證據可佐，已難認其有何濫行舉發違規之情形。
    另依道路交通管理處罰條例科處行政罰事件，依據公法爭議
    之舉證責任分配法則，固應先由行政機關就其業已履踐相關
    正當法律程序，以及人民應受處罰之客觀違反法令行為，負
    證明之責，受處罰人就行政機關已為相當證明之前開事項，
    若主張欠缺主觀歸責條件或為其他抗辯，亦須就其所辯提出
    反證。惟行政機關對於前開應為舉證事項，並非不得以執行
    查察取締勤務人員，依據調查人證之程序，使就親歷事實提
    供不可替代之證明方法。受處罰人就該證人所述見聞經過之
    真實性倘有質疑，除依法定交互詢問程序加以檢驗外，亦不
    得僅因證人之個人身分、地位或與當事人之關係而謂其不得
    作證，或憑己意指為必須代以其他特定之證據方法，此在證
    人業已具結願依偽證罰則擔保證言可信之場合，尤屬當然。
    從而本件異議人既未就證人乙○○之舉發有誤提出相關證據
    以供調查，本院復查無其他證據足資證明證人乙○○有捏造
    事實違法取締之情事，則其本於維護交通秩序、安全職責所
    為之舉發，自應受到合法、正確之推定，故其所為之前揭證
    言，應堪採信。又依道路交通管理處罰條例第21條之規定，
    不僅處罰駕駛人，並對汽車所有人一併處罰，考其立法目的
    無非係要求汽車所有人於其將車交由他人駕駛時，能夠對於
    駕駛人之駕駛資格善盡注意之義務，以維護用路人之交通安
    全及交通秩序，是僅需駕駛人確實有駕駛資格未盡符合之情
    形，汽車所有人依該規定即應同受處罰。而依同條第5 項但
    書之規定，汽車所有人僅在「已善盡查證駕駛人駕駛執照資
    格之注意，或縱加以相當之注意而仍不免發生違規」之情形
    下，始免受罰。又汽車所有人是否善盡查證之義務，應依汽
    車所有人之智識、經驗、客觀上有無其他查證途徑或是否難
    以查證等情形綜合判斷之。此外，因前揭關於「汽車所有人
    責任」之規定，就責任條件部分，並未限於故意或過失，是
    汽車駕駛人有未領有駕駛執照駕車之情形者，即推定汽車所
    有人有過失，如汽車所有人未舉證已善盡注意義務，尚難因
    此免責；且違反道路交通管理事件統一裁罰基準及處理細則
    第18條第2 、3 款規定：「稽查未領有駕駛執照駕駛汽車時
    ，除填製通知單外，汽車所有人允許未領有駕駛執照之人駕
    駛其車輛，經交通執法人員查證屬實者，應同時舉發之；汽
    車所有人與駕駛人隨車同行者，推定其有故意或過失，逕行
    認定其允許未領有駕駛執照者駕車之事實。」亦同本旨。查
    異議人於本院訊問時已自承：伊不知道駕駛人的駕照被吊銷
    ，事前伊知道他有駕照，所以沒有特別問；伊要借車給他開
    之前，沒有問他有無駕照，伊以前跟他一起出去時，他有出
    示過駕照，在伊印象中，他是有駕照的等語（見本院95年12
    月15日訊問筆錄第1 頁），足認異議人於借用其所有前揭自
    小客車予他人駕駛時，並未確實檢查該借用人之駕駛執照，
    至為明確，依前揭規定，應可推認異議人有過失。是本件駕
    駛張安岱確係在駕照被吊銷情形下而駕駛異議人所有自小客
    車，且異議人並未於該車出借前加以積極查證，亦未提出其
    他證據以資證明縱加以相當注意而仍不免發生違規之情事，
    自無從依道路交通管理處罰條例第21條第5 項但書之規定主
    張免責，異議人猶執陳詞為辯，實無足採。
五、綜上所述，異議人所有之自小客車確有在前揭時、地由未領
    有駕駛執照之張安岱駕駛之違規事實，且異議人未善盡查證
    駕駛人駕駛執照資格之注意義務，致發生前開違規之事實，
    堪予認定。從而原處分機關依道路交通管理處罰條例第21條
    第5 項之規定，裁處異議人罰鍰9,000 元，並記汽車違規紀
    錄1 次，核無不當。本件異議為無理由，應予駁回。
據上論斷，應依道路交通案件處理辦法第19條，裁定如主文。
中    華    民    國    95    年    12    月    29    日
                  交通法庭法  官  王俊雄
以上正本證明與原本無異。
如不服本裁定，應於送達後5 日內，向本院提出抗告狀。
                          書記官  許秋莉
中    華    民    國    95    年    12    月    29    日


司法院資訊處製作；財團法人民間司法改革基金會備份。
